臺灣板橋地方法院刑事判決　　　　　　100年度簡上字第323號
上　訴　人　許秋
（即被告）
上列上訴人即被告因詐欺案件，不服本院中華民國100 年3 月11
日100 年度簡字第1515號第1 審簡易判決（聲請簡易判決處刑案
號：99年度偵字第29873 號）以及移送併案審理（臺灣宜蘭地方
法院檢察署100 年度偵字第1685號），提起上訴，管轄第2 審之
本院合議庭判決如下：
    主  文
上訴駁回。
    事實及理由
一、本案經本院審理結果，認第1 審刑事簡易判決以上訴人（即
    被告）罪證明確，適用刑事訴訟法第449 條第1 項前段、第
    3 項、第454 條第2 項，刑法第30條第1 項前段、第2 項、
    第339 條第1 項、第41條第1 項前段，刑法施行法第1 條之
    1 第1 項、第2 項前段等規定，並審酌被告提供金融機構帳
    戶予他人犯罪之用，造成犯罪偵查困難，並使幕後犯罪人得
    以逍遙法外，危害社會治安，兼衡其素行、犯罪之動機、目
    的、手段、犯罪後否認犯行之態度及被害人任雅帆已取回遭
    詐騙之款項等一切情狀，量處拘役30日，如易科罰金，以1,
    000 元折算1 日，其認事用法，均無違誤，量刑亦屬妥適，
    應予維持，並引用如附件第1 審刑事簡易判決記載之事實、
    證據及理由。
二、被告上訴意旨以：「【上訴狀所指部分】許秋並未幫助詐
    欺集團詐欺他人之犯意，於99年10月19日中午應徵工作交付
    存摺、金融卡後感到不妥，晚間19：00電話到客服中心報掛
    失，受騙人任雅帆於同日晚間20：17匯款至許秋帳戶內，
    此時詐欺犯已無法提領任雅帆被騙的金額，10月20日早上18
    ：00許秋發現帳戶有異狀自行到板橋派出所報案製作筆錄
    ，詐欺犯與正在做筆錄的許秋通電話要取回任雅帆被騙的
    錢，許秋和警員共同抓捕前來取款的人回派出所，本人上
    訴理由：在被害人匯款前已辦掛失；被害人的金額無提
    領走；警示帳戶未通知前自行到板橋派出所報案；會同
    警方抓捕取款人，許清不知情被利用，並無幫助犯罪之理
    由，請從輕判刑緩刑等；【被告於本院陳述】我交付證件應
    徵工作，交付後覺得不妥當天馬上掛失，是我自行報案，因
    為我掛失詐騙集團沒有把錢領走，而且有抓到詐騙集團的人
    ；否認有檢察官所聲請簡易判決處刑、併辦之事實，我自認
    為沒有幫助詐騙集團，雖然我交付證件，但自行掛失、自行
    報案，而且會同警察抓到嫌犯，沒有共犯的嫌疑，我沒有幫
    助的意思，我是會同板橋分局板橋派出所的警員宋韋辰、歐
    人榜去抓嫌犯，我不知道嫌犯的名字；當時我已經掛失才匯
    款進來，我發現錯誤時就馬上打電話到台新銀行客服中心掛
    失；通聯紀錄、報案三聯單，之前都已經提出等情（見本院
    100 年6 月14日準備程序筆錄）；復以：我認為我也是受害
    者，我不知道帳戶的使用情形，被害人被詐騙匯款時，我已
    經掛失，我掛失之後她才匯款，我也是自己去派出所報案；
    請求重新判刑，因為我的精神狀況不好，沒有辦法達成判決
    的要求，我經濟上有問題，希望無罪。」等云云（見本院10
    0 年8 月2 日審判筆錄）。
三、經查：
(一)、被告有將其所申請使用之帳戶存摺影本、金融卡、密碼（詳
    如原審判決所示）交付予真實姓名年籍不詳自稱為「王經理
    」之人，供該人所屬之詐騙集團使用。嗣該詐欺集團成員於
    取得上開帳戶材料後，意圖為自己不法之所有，於上述時日
    向被害人任雅帆詐騙，而匯入款項至上開帳戶之事實，業據
    證人即被害人任雅帆於警詢時指訴明確，復有台新銀行自動
    櫃員機交易明細表、台新銀行景平分行綜合活期儲蓄存款存
    摺影本、台新銀行99年11月8 日台新作文字第9921321 號函
    復之客戶基本資料維護及台幣存款歷史交易明細查詢各1 份
    、被告申辦之台新國際商業銀行開戶資料及交易明細、證人
    提供之自動櫃員機交易明細等在卷可佐，足認上開帳戶確由
    犯罪集團使用，供作詐騙被害人將金錢匯入之用，無訛。
(二)、稽之被告於本院供述略以：「（你第一次去派出所報案，是
    否就是卷內警詢筆錄所顯示的99年10月21日12時30分？）是
    ；（依照上開筆錄內容，你是因為去台新銀行領款時，經行
    員告知已經被列為警示帳戶後，才去警察局說明的？）我先
    去派出所說帳戶有問題，但沒有資料，警察說帳戶有問題，
    我才去銀行，銀行說已經為警示帳戶，我才去派出所；（上
    述你所說你先去派出所，有任何事證可以證明嗎？）沒有；
    （依照卷附板橋分局檢送的報案三聯單，警方受理你報案的
    時間是99年10月22日18時35分，為何會這麼晚才報案？）我
    99年10月21日中午就報案了，但沒有取得報案三聯單，隔天
    去拿報案三聯單，時間就寫99年10月22日；（你知道被害人
    早在99年10月19日，也就是你到警局的兩天前就已經匯款了
    嗎？）不知道。」等語（見本院100 年8 月2 日審判筆錄）
    ，對比員警宋韋辰100 年5 月16日14：00報告書與其所製作
    之報案三聯單受理時間，顯有差異，要非等同，該員警復因
    此案件遭受該管警察機關之議處，有新北市政府警察局板橋
    分局100 年6 月28日獎懲令在卷可參，是由上述被告供述對
    照該報案紀錄所載，以及被害人匯款入被告帳戶之時間點為
    縱向觀察，被害人款項已經進入被告上述帳戶，顯然可以確
    信；又依據新北市政府警察局板橋分局100 年2 月16日新北
    警板刑字第1000005109號函復該管檢察署略以：該分局承辦
    員警宋韋辰並未會同被告許秋查獲車手及其他犯嫌等在卷
    ；另被告雖於99年10月19日有透過電話語音方式掛失，然受
    害人仍已匯款進入被告帳戶內，其幫助犯罪之正犯行為已經
    完成，是均無從為被告任何有利之認定。
(三)、按一般社會常情，欲使用提款卡領取款項者，須於金融機構
    所設置之自動櫃員機上依指令操作，並輸入正確之密碼，方
    可順利領得款項，若非帳戶所有人同意、授權而告知提款卡
    密碼等情況，單純持有提款卡之人，欲隨機輸入號碼而領取
    款項之機會，以現今提款卡密碼之設計，不法之人任意輸入
    號碼而與正確之密碼相符者，機率微乎其微；且稍有社會歷
    練、經驗之人，均知提款卡應與其密碼分別保存，或將密碼
    牢記於心，而不任意在任何物體上標示或載明密碼，以免徒
    增款項遭人盜領之風險，更不應該將密碼交付他人，其理甚
    明；再參以近年來詐騙集團橫行，政府對詐騙集團慣用他人
    帳戶從事詐欺之宣導不遺餘力，是一般人均有妥慎保管提款
    卡及密碼，以防他人任意使用之深刻認識，何況為應徵工作
    者係為取得工作之相對應所得以供本身其後依密碼取得薪津
    之本旨，並不需亦不必要提供交付提款卡、密碼予職場單位
    ，這是一般的生活常理，不容懷疑。是被告確有將上開帳戶
    提款卡及密碼交予他人使用，而為詐騙集團用供訛詐被害人
    之情事，甚屬明確。
(四)、復按一般於金融機構或郵局開設存款帳戶暨請領存摺及提款
    卡，係針對個人身分之社會信用而予以資金流通之經濟活動
    ，具有強烈之屬人性格，而金融帳戶為個人理財之工具，申
    請開設並無任何特殊之限制，一般民眾皆得以存入最低開戶
    金額之方式在不同金融機構申請數個存款帳戶使用，乃眾所
    週知之事實，亦為被告所應知，是依一般人之社會經驗，若
    遇他人不自行向金融機構申請存款帳戶，反向他人蒐集金融
    帳戶使用，乃甚為怪異之事，衡情，提供帳戶者對於該等帳
    戶是否係供合法使用，絕無不起疑心之理。又以今日社會，
    利用人頭帳戶供作詐欺取財犯罪工具，迭有所聞，亦經傳播
    媒體廣為報導，被告具有一定程度之智識，對此應無不知之
    理，竟仍將重要且專屬個人之提款卡及密碼交予該名不詳人
    士使用，其有幫助他人犯詐欺取財罪之不確定犯罪故意，甚
    明。
四、綜上，本件被告幫助詐欺之犯行，事證明確，從而，原審因
    據論罰，其認事用法並無違誤，量刑亦屬妥適，應予維持，
    被告仍執前詞否認犯行提起上訴，為無理由，應予駁回。
五、臺灣宜蘭地方法院檢察署移送併案審理（100 年度偵字第16
    85號）部分，查屬同一事實，此部分原為第1 審判決認定之
    事實，附帶說明。
據上論斷，應依刑事訴訟法第455 條之1 第1 項、第3 項、第36
8 條、第373 條，判決如主文。
本案由檢察官廖棣儀聲請本院以簡易判決處刑暨臺灣宜蘭地方法
院檢察署檢察官何若薇移送本院併案審理，經檢察官黃致中到庭
執行職務。
中    華    民    國   100    年    8     月    16    日
                  刑事第2 庭審判長法  官  王屏夏
                                  法  官  曹惠玲
                                  法  官  黎錦福
上列正本證明與原本無異。
不得上訴。
                                  書記官  蔡麗春
中    華    民    國   100    年    8     月    16    日
本案論罪法條：
中華民國刑法第30條
幫助他人實行犯罪行為者，為幫助犯。雖他人不知幫助之情者，
亦同。
幫助犯之處罰，得按正犯之刑減輕之。
中華民國刑法第339條
意圖為自己或第三人不法之所有，以詐術使人將本人或第三人之
物交付者，處5 年以下有期徒刑、拘役或科或併科1 千元以下罰
金。
以前項方法得財產上不法之利益或使第三人得之者，亦同。
前二項之未遂犯罰之。
===================================
附件：